【裁判字號】    88,重上更(三),131
【裁判日期】    890222
【裁判案由】    過失致死
【裁判全文】
臺灣高等法院刑事判決                    八十八年度重上更（三）字第一三一號
    上  訴  人  臺灣臺北地方法院檢察署檢察官
    上  訴  人
    即  被  告  丁○○
    選任辯護人  謝清福
右上訴人，因被告過失致死案件，不服臺灣臺北地方法院八十三年度交訴字第八九號
，中華民國八十三年十一月三十日第一審判決（起訴案號：臺灣臺北地方法院檢察署
八十三年度偵字第二七七二號）提起上訴，經判決後，由最高法院第三次發回更審，
本院判決如左：
    主  文
原判決撤銷。
丁○○從事業務之人，因業務上之過失致人於死，處有期徒刑陸月。
    事  實
一、丁○○受僱於合運貨運交通公司（設臺北縣新店市○○街三十七號二樓）任大貨
    車司機，為從事駕駛業務之人，於民國八十三年一月二十二日下午一時三十分許
    ，駕駛ＧＦ－六六一號營業用大貨車，沿臺北縣新店市○○路○段往二段方向行
    駛，途至北新路三段與寶強路（左）、民族路（右）之設有閃光黃紅燈而無人指
    揮之交岔路口（詳如附圖所示，寶強路與民族路為同一條路，至北新路二、三段
    路口分為不同路名而設有閃光黃燈及閃光紅燈），且路口附近，北新路三段頭設
    有寬十一．一公尺之施工圍籬，北新路二段尾亦設有施工圍籬（詳如附圖所示）
    ，路況不良，須彎曲前進（先略向右彎再向左彎），本應注意兩車併行之安全間
    隔。依當時天雨、日間自然光線、路面濕潤、高低不平等路況情形，並非不能注
    意，竟疏於注意，於通過上開交岔路口，並要靠右進入加油站加油時，適有吳美
    青騎乘ＱＣＺ－二０八號機車同向併行右側亦駛抵該交岔路口，大貨車疏未保持
    安全間隔，太靠近吳美青所騎機車，致吳美青重心不穩，機車傾斜倒地，吳美青
    遭大貨車右後輪壓到，造成頭蓋骨破裂、腦出血，當場死亡。
二、案經臺北縣警察局新店分局報請臺灣臺北地方法院檢察署檢察官偵查起訴。
    理  由
一、訊據上訴人即被告丁○○承認駕車於前揭時間開車行經前揭地點要開往加油站加
    油及被害人吳美青因車禍而死亡之事實，惟否認有過失犯行，並辯稱：伊駕車從
    北新路三段往新店方向行駛至肇事交岔路口開入加油站時，從後照鏡發見有人車
    倒地在右後方，基於救人信念，才下車協助救被害人，伊車未與死者車子擦撞，
    後輪亦未壓過死者，證人丙○○在偵查與在警訊證述不一，筆錄經更改，鑑定及
    覆議均與事實不符，本件車禍與伊無關，伊確無過失云云。
二、查本件不利於被告之證據，在證人方面主要係依據目擊證人即車禍發生當時駕駛
    自用小客車停於北新路與民族路口之丙○○（已改名邱薏芸，為免混淆，以下其
    於改名前所為證言，仍以丙○○稱之）、目擊證人即坐於丙○○車內之乘客乙○○，與證人即在大豐加油站工讀之趙明哲及證人即承辦警員戊○○之證言為基礎
    ，茲分述如次（證言與事實有所不符之處，併予指明） ：
  （一）據目擊證人丙○○警訊中證稱：伊當時看到一輛砂石車從寶強路左轉至北新
        路口，該車右側部分有一部輕機車與該輛營業大貨車靠得非常近，而使得輕
        機車駕駛身體稍傾斜，最後該機車駕駛遭砂石車右側第二輪轉入輾壓，且發
        生時現場並無人在場指揮交通（見八十三年度偵字第二七七二號偵查卷第五
        頁反面）。其於偵查中亦證以：「我看到時，輕機車者已倒了，那砂石車斜
        著要開進旁邊的加油站，輪子已壓過該騎機車者的頭部，（被害人）是在慢
        車道上，她是騎機車由北新路直行往新店方向去．．」。另一目擊證人乙○○亦於偵查中為同前之證言（見同前卷第二十八頁反面、第二十九頁正面）
        。證人丙○○於原審調查結證稱：她（被害人吳美青）直行被夾進去，她碰
        到砂石車右後面大輪子，被右後二個大輪子輾進去．．．被告無停下來，往
        加油站進去了，肇事後有人跑至死者旁打他二巴掌，如他是卡車司機就是他
        肇事．．．我有叫加油站小弟記下來（砂石車）．．．（見原審卷第四十五
        頁反面、第四十六頁正面）；證人丙○○（即邱薏芸）於本院調查時，結證
        稱：（當時妳人在車禍現場何處？）正前方約四、五公尺。（視線）非常清
        晰。係在對向，即正前方。（所在位置與死者機車相距多遠？）四、五公尺
        等語。（見本院八十八年十月十三日訊問筆錄）。證人趙明哲於警局證稱：
        當事故發生時，我正在工作上，聽見有人喊說有人摔車，我就轉頭過去看
        ，當時ＧＦ－六六一號大貨車正進來本（大豐）加油站，我直覺反應就去叫
        該部大貨車之駕駛，並以手指向肇事現場，告訴他有人摔車．．．．此時目
        擊證人主動向我走來要我先抄車號，並且不要讓貨車司機駕駛離開。就在我
        抄完車號後，他便在我所抄字條上留下其姓名及呼叫器號碼，並表示願出面
        當目擊證人後離去（見同上偵查卷第八頁反面），其於原審結證稱：我原來
        頭低的聽有人喊有人摔車撞到人，抬頭看一卡車慢慢進來，死者躺在路口，
        他車輪有無血跡，我無看，有一女的說要出來指證他撞到人，是我先攔他下
        來，那女人叫我抄車號，那女的有留下姓名及呼叫器，我亦交予警員（見原
        審卷第二十四頁）。證人即承辦警員戊○○於本院調查時結證稱：邱小姐（
        指丙○○）記下砂石車之車號交給加油站小弟，我們經此資料聯絡她在當天
        作筆錄等語（見本院八十八年十月十三日訊問筆錄）。參核上開證言，則本
        案證人丙○○（即邱薏芸）、乙○○確為現場近距離目擊車禍發生之證人，
        證人丙○○（即邱薏芸）並留下聯絡號碼主動囑人表示願出庭作證，其與被
        告及死者均無任何關係或怨隙，殊無任意誣攀之理，其等之證言具可信性。
（二）被告供稱當時其係由臺北縣新店市○○路○段往二段方向行駛等語，與證人丙○○（即邱薏芸）、乙○○上開證言不同，究係何者可採。據證人即承辦警員
      戊○○於原審證稱：．．．捷運人員是在肇事後才去指揮交通．．．．．排班
      時間是上午九點至十二點，下午一時三十分至五點，肇事時間還未開始排班，
      他們是事後據報才去指揮交通的．．．．肇事地點是寶強路、民族路，過來是
      寶強路，肇事地點應是寶強路而非寶橋路．．．．證人丙○○警訊筆錄有用鉛
      筆更改後之痕跡．．．．是她講後筆錄已訂好，她又與另一女子出去談過再回
      來，又要更改，因我已訂好，故用鉛筆更改，鉛筆是我自己用的．．．證人不
      知路段名稱才說是寶橋路，我是人去現場時，才有人指揮交通的，肇事地點民
      族路是閃光紅燈、北新路是閃光黃燈，證人可能將閃光黃燈看成紅燈，我去時
      ，現場號誌是故障．．．．寶橋路與北新路是平行，到後面才有連接，在肇事
      路口是與北新路平行，故非車禍地點，肇事地點因捷運施工，原來北新路是十
      線道，後來改為六車道，是封閉新店往臺北左側二個車道，臺北往新店是封閉
      在右側二個車道，有點呈Ｓ型，故證人或許因為有點轉彎，因他的陳述不一，
      我去現場，人已送走，故他的實際行走路線我不知道（見原審卷第八十六頁至
      八十七頁），並當庭繪製草圖乙份附於原審卷第八十八頁佐證。其於本院調查
      時證稱：（路段實際路名為何？）民族路過北新路三段分為二岔路，大的為寶
      強路，路口是為北新、民族路，右轉入加油站即為北新路二段（見本院八十八
      年十月十三日訊問肇錄）。足認被告確於前開時間駕駛營業大貨車從臺北市○○○路行經肇事路段，行至交岔路口處貿然從北新路三段以彎曲行進（先略向
      右再向左）至北新路二段右側時，未注意與被害人吳美青所騎機車，保持安全
      間隔，因太靠近，致被害人所騎機車傾斜倒地，而為其右側後輪輾壓頭部致頭
      蓋骨破裂、顱內出血死亡。證人丙○○、乙○○於偵查中雖證述，她（指吳美
      青行車方向）是綠燈（應係閃光黃燈），而民族路、寶強路（誤供稱為寶橋路
      ）均為紅燈（應係閃光紅燈），砂石車應是不可左轉，他如不左轉就不會壓到
      該機車騎士（見同前卷第二十八頁背面、第二十九頁正面），並於原審調查時
      證以：我在寶強路上（按應為民族路）要左轉至台北，有紅綠燈很正常，被告
      車由寶強路出來左轉北新路云云（見原審卷第四五頁正、背面），與事實雖不
      相符云云。惟查該肇事路段交岔路口因捷運工程施工，紅綠燈號誌運作不正常
      ，當時現場無指揮人員，僅有閃光黃燈及閃光紅燈，此有臺北縣警察局新店分
      局八十五年一月九日北警店刑生字第０三三一一一號函在卷足憑，證人即前往
      處理車禍之警員戊○○亦為此證述，證人丙○○（即邱薏芸）停車於民族路口
      ，當時係屬閃光黃燈，北新路則為閃光紅燈，其誤為有紅綠燈，並非不可能，
      且該交岔路口北新路三段，臺北往新店方向右側二車道封閉，北新路二段新店
      往臺北方向左側二車道封閉，行至路口須先略向右再向左行駛，被告從北新路
      三段往二段行駛，並駛往其行車方向右側加油站，必從北新路三段向右轉入寶
      強路與民族路分界之路口，再左轉入北新路二段，否則直行即侵入對向車道。
      則證人丙○○、乙○○證稱被告係從寶強路左轉北新路一節，雖實際上，被告
      係由北新路三段彎曲行駛轉至北新路二段，有所不合。惟就證人等看到之片刻
      及車禍發生之瞬間而言，尚難以此即認其等非目擊證人，而不採其證述被告確
      有肇事之證言。
（三）本案復有道路交通事故調查報告表（一）（二）及載明當時之天候、路況，並
      有現場相片十七幀在卷足稽，而死者確係本件車禍致死，亦經檢察官督同法醫
      師相驗明確，製有相驗屍體證明書、驗斷書、勘驗筆錄在卷可攷。而驗斷書中
      局部勘驗欄內三、載有頭骨破裂（壓傷）大量出血等情，則死者並非自行摔倒
      碰地致死，而係頭部經重物輾壓致死，殊甚灼然。相驗死者屍體之法醫周序廣
      於本院更（二）審時證稱：被害人頭部有被壓過，因頭蓋骨已扁了等語（見上
      更（二）審卷第五三頁）。則被告所辯其車後輪並無壓過被害人頭部，即非真
      實。證人丙○○（即邱薏芸）於本院調查時，結證稱：被害人被輪子捲入兩圈
      後下來，當時脖子裂傷，死亡，脖子未和頭分開，我不確定輪子是從被害人頭
      上壓過等語（見本院八十八年十月十三日訊問肇錄）。因車禍發生係瞬間之事
      ，其前證稱車輪有壓過被害人頭部，嗣稱不確定輪子是從被害人頭上壓過等語
      ，尚難以此即認其非目擊證人，而不採其證述被告確有肇事之證言。
（四）查戊○○警員所劃現場圖即附圖為正確，證人丙○○（即邱薏芸）、乙○○當
      時之位置可以看到車禍現場，亦經本院更（二）審時勘驗現場屬實，此有勘驗
      筆錄附於更（二）審卷第三十四頁可稽。車禍現場位置圖復經警員戊○○繪製
      如附圖附卷。又證人趙明哲於本院更（二）審調查時證述：是伊叫被告停下來
      說他壓到人，被告之車後並無其他車子且無其他車子出入（見本院八十六年二
      月三日筆錄）。顯見被告前後並無他車，且有證人丙○○（即邱薏芸）、乙○○看到被告之車子壓到死者。被告否認犯行，辯稱伊係救人，非肇事者云云，
      顯非可採。本件肇事者確係被告，堪以認定。
（五）按汽車行駛時，駕駛人應注意兩車併行之間隔，並隨時採取必要之安全措施，
      道路交通安全規則第九十四條第三項定有明文。被告為職業汽車駕駛人，理應
      注意並遵守之，依卷附道路交通事故調查報告表(一)所示之當時情況，並非不能
      注意，竟疏於注意，未遵守該規定，於通過該交岔路口時，疏未與被害人所騎
      機車保持併行間隔，因而肇事致人於死，自難辭其過失之責。臺灣省臺北縣區
      車輛行車事故鑑定委員會認被告駕駛大貨車未遵照號誌指示行駛為肇事原因，
      臺灣省車輛行車事故覆議鑑定委員會認定係被告駕駛右轉不慎為肇事原因，均
      與事實尚有未合，均為本院所不採，合予明。而被害人之死亡與被告過失行
      為間有相當因果關係，亦可確認，被告過失犯行洵堪認定。本件事證已明，被
      告聲請再行訊問證人乙○○，及對證人丙○○（即邱薏芸）進行測謊，本院認
      均無必要，附此明。
三、核被告所為，應成立刑法第二百七十六條第二項之業務過失致死罪。原審予以論
    罪科刑，固非無見。惟原判決認被告係駕車左轉北新路加油站及闖越紅燈穿越北
    新路口，然查被告因路況關係，實際係以彎曲前進（先略向右彎再向左彎）通過
    該路口，且疏未保持兩車併行安全間隔，以致肇事。原判決認定事實，尚有未洽
    。檢察官循被害人之父甲○○之請求以原審量刑過輕為由提起上訴；被告上訴意
    旨否認犯罪，仍執前詞，指摘原判決不當，雖均無理由。惟原判決既有可議之處
    ，自應由本院撤銷改判。爰審酌被告之過失程度、犯罪所生損害、被告迄未與被
    害人家屬達成民事上和解及犯罪後態度等一切情狀，量處有期徒刑六月。
據上論斷，應依刑事訴訟法第三百六十九條第一項前段、第三百六十四條、第二百九
十九條第一項前段，刑法第二百七十六條第二項，罰金罰鍰提高標準條例第一條前段
，判決如主文。
本案經檢察官陳吉穗到庭執行職務。
中    華    民    國    八十九    年       二         月      二十二    日
                            臺灣高等法院刑事第三庭
                         審判長法  官  張  連  財
                                      法  官  張  傳  栗
                                      法  官  李  英  勇
右正本證明與原本無異。
如不服本判決應於收受送達後十日內向本院提出上訴書狀，其未敘述上訴之理由者並
得於提起上訴後十日內向本院補提理由書（均須按他造當事人之人數附繕本）。
                                      書記官  倪  淑  芳
中    華    民    國    八十九    年       二         月      二十五    日
附錄：本案論罪科刑法條全文
刑法第二百七十六條第二項：
從事業務之人，因業務上之過失犯前項之罪者，處五年以下有期徒刑或拘役，得併科
三千元以下罰金。


司法院資訊處製作；財團法人民間司法改革基金會備份。
